臺灣高等法院刑事判決
110年度上易字第154號
上  訴  人  
即  被  告  張淑裡


上列上訴人即被告因毀損等案件，不服臺灣桃園地方法院109年
度易字第514號，中華民國109年11月10日第一審判決（起訴案號
：臺灣桃園地方檢察署108年度偵字第24203號、第24207號），
提起上訴，本院判決如下：
    主  文
上訴駁回。
    事  實
一、張淑裡因與吳桂枝之婆婆有債務糾紛，竟分別為下列犯行：
㈠基於毀損之犯意，於民國108年6月20日6時許，前往吳桂枝位在
  桃園市○○區○○路000巷00號住處前，持紅色噴漆朝上址房屋之
  鐵捲門噴灑，致鐵捲門之美觀功用受到破壞，難以回復其原有
  效用，致令不堪使用，足以生損害於吳桂枝。
㈡另基於恐嚇危害安全之犯意，於同日12時許在其桃園市○○區○○
  路000號住處內，以市內電話撥打至吳桂枝上址住處所使用之
  市內電話，經吳桂枝之女兒楊雅茜接聽，張淑裡在電話中恫嚇
  ：「有到妳們那裡，我照樣把門敲掉啦，差一點就全都破，搞
  到讓她左鄰右舍都知道啦（台語）。她最好是出來解決事情啦
  。早上妳媽媽說要去妳阿嬤那裡也沒有去啦。欠人二十幾年，
  為什麼是那個樣子？還要人家再去罵？要出人命才甘願嗎（台
  語）？怎麼這種個性啊？不要臉到那麼不要臉。我就讓妳整個
  街的人都知道妳家這個事情，妳跟妳老母說（台語），妳媽媽
  如果出的了面子就試試看。妳只要門打開我就把妳家的玻璃全
  部敲掉，妳跟妳媽媽說沒關係，叫她去叫警察來（台語），我
  就是要讓她上法院啦。妳媽媽沒有上法院妳媽媽就不甘心啦，
  不見棺材不掉淚啦」等語，而以上開加害財產之事恐嚇楊雅茜
  、吳桂枝，使楊雅茜、吳桂枝心生畏懼，致生危害於安全。
二、案經吳桂枝訴由桃園市政府警察局八德分局報告臺灣桃園地
    方檢察署檢察官偵查起訴。
    理  由
一、證據能力
㈠按被告以外之人於審判外之陳述，雖不符刑事訴訟法第159條之
  1至第159條之4等規定，而經當事人於審判程序同意作為證據
  ，法院審酌該言詞陳述或書面陳述作成時之情況，認為適當者
  ，亦得為證據。當事人、代理人或辯護人於法院調查證據時，
  知有刑事訴訟法第159條第1項不得為證據之情形，而未於言詞
  辯論終結前聲明異議者，視為有前項之同意，刑事訴訟法第15
  9條之5定有明文。查本判決所引被告以外之人於審判外之供述
  證據，因檢察官、上訴人即被告張淑裡於本院準備程序及審理
  時對於該等證據均未爭執其證據能力，迄至言詞辯論終結前均
  未聲明異議（見本院卷第37、104至105頁），審酌上開供述證
  據資料製作時之情況，並無違法不當及證明力明顯過低之瑕疵
  ，以之作為證據應屬適當，依刑事訴訟法第159條之5規定，認
  該等證據均具證據能力。
㈡另本判決所援引之非供述證據，檢察官、被告於本院均未爭執
  證據能力，且無證據證明係公務員違背法定程序所取得，亦無
  顯有不可信之情況或不得作為證據之情形，依刑事訴訟法第15
  8條之4之反面解釋，均具證據能力。　    
二、認定事實所憑之證據及理由　　
　訊據被告固坦承於上述時間、地點以噴紅漆方式對告訴人吳桂
  枝住處鐵捲門噴漆，以及電話中向告訴人之女楊雅茜口出上述
  內容等情(見原審易字二卷第24至26頁），然否認有何毀損及
  恐嚇犯行，辯稱：告訴人的婆婆欠我錢，我只是要逼告訴人出
  面解決，並且要讓左鄰右舍知道告訴人很惡毒；我是用噴漆，
  那個漆一擦就掉，109年1月我又去噴新的漆，四維派出所警員
  林榮智做完筆錄送我回去時有看到告訴人夫妻已經快把漆擦完
  了，警員有看到那個漆一擦就掉；藍色鐵捲門部分只要再上新
  漆，就變成新門，告訴人就是刻意不處理；我沒有恐嚇，我只
  是逼告訴人出來，電話中是楊雅茜先挑釁我，告訴人會心生恐
  懼可能是因為房客有人過世等語。經查：
㈠毀損部分
⒈上述事實欄一㈠所示事實，除據被告坦承於上述時地以噴漆方式
  對告訴人住處鐵捲門噴漆外，並經證人即告訴人吳桂枝於本院
  審理時證稱：伊八德區建國路住處有兩個鐵捲門，1片是大門
  ，是整片白鐵的，另一片是倉庫的門，是藍色的；108年6月20
  日早上，伊住處白鐵捲門及藍色鐵捲門均遭噴紅色的漆，伊約
  1個月後才擦白鐵捲門，伊是自己處理，伊用很多種方法沒有
  用之後，才用白博士擦，沒有擦完整，不可能恢復到原來那樣
  ，擦完後沒有字跡，留下些許的痕跡，就是一些些紅紅的；伊
  沒有擦藍色的鐵捲門，到現在還是有，藍色的伊完全沒有處理
  ，因為處理下來不划算；109年被告有再來潑漆，是白鐵的鐵
  捲門及車子，伊當天就有處理，一樣用白博士，擦完之後一樣
  是留淡淡的顏色，不可能完整；藍色鐵捲門現在還是維持108
  年6月20日遭噴漆的樣子等語（見本院卷第100至103頁），又
  經證人簡寶花於原審證稱監視錄影畫面中騎乘摩托車的人是伊
  ，伊載的人是被告等語（見原審易字二卷第27至29頁），復有
  現場照片（見108年度偵字第24207號卷第37至39頁上方照片)
  、監視錄影翻拍照片（見108年度偵字第24207號卷第39頁下方
  照片至第42頁)、原審勘驗監視錄影畫面所示被告噴漆過程之
  勘驗筆錄(見原審易字二卷第23至24頁）等在卷可憑，此部分
  事實堪可認定。
⒉證人林榮智於本院審理時證稱：我沒有承辦108年6月20日的案
  子，我處理的是109年農曆過年期間的，我送被告回去牽車，
  大門的漆快擦完了，應該是用香蕉水那種的，車輛玻璃的部分
  我沒有注意到，（問：你有看到全部擦掉嗎？）我看大門幾乎
  快擦完了，我只有瞄一眼看；原本是藍色的，噴紅色的漆上去
  ，我看好像也是藍色的，顏色是有回來，我只能看顏色而已；
  就外觀看應該快要一樣，可實際上我沒有去觸摸，所以我不知
  道它到底是不是真的細部全部都有，就門的部分有沒有造成損
  害這樣；（問：你是說細部你沒有看到？）對，關於鐵門的細
  部部分我沒辦法做確認；我看的地方離鐵門應該有4公尺，是
  在對面看；我看被告牽車離開，我就離開了；我所看到的鐵門
  狀況是109年的事情，108年6月份的情形我不知道等語（見本
  院卷第93至98頁)，是證人林榮智並未目擊本案108年6月噴漆
  後告訴人事後處理本案噴漆之情況，而其於109年初所見亦僅
  係告訴人正在擦拭被告當日新噴新漆，其僅短暫瞄一眼，並未
  近看細部，且於告訴人尚在擦拭中即行離去，自不足以證明本
  案白鐵捲門部分之噴漆，事後即遭完全擦拭殆盡而未殘餘任何
  痕跡。
⒊按刑法第354條之毀損罪，所謂「毀棄」，即毀壞、滅棄，是指
  以銷毀、滅除、拋棄等方法，使物的本體全部喪失其效用及價
  值者；所稱「損壞」，即損傷、破壞，是指損害、破壞物的外
  觀形貌而減損其一部效用或價值者；所稱「致令不堪用」，則
  指除毀棄、損壞物的本體外，以其他不損及原物形式的方法，
  使物的一部或全部喪失其效用者而言。申言之，他人之物固未
  達毀棄、損壞的程度，但如該物品的特定目的之效用已喪失，
  即屬「致令不堪用」；縱令事後可恢復該物品的特定效用，然
  因通常須花費相當的時間或金錢，對於他人的財產法益仍構成
  侵害，自仍該當「致令不堪用」要件。又依一般社會通念，房
  屋鐵捲門是否清潔美觀，亦為是否堪用之要素之一，如於其上
  噴漆，勢必需要重新清潔甚至全面重漆，已使物之外觀形貌及
  其特定目的之可用性，較其原來之狀態，發生顯著不良之改變
  ，已減損該物之用益價值及失去美觀功能。本案告訴人房屋之
  鐵捲門，因遭被告持紅色噴漆噴灑，致鐵捲門大面積之美觀功
  用受到破壞，藍色鐵捲門部分迄今仍維持遭被告噴漆原樣，白
  鐵捲門部分雖經擦拭然未全部擦拭殆盡，仍留下些許紅漆痕跡
  ，業據證人吳桂枝於本院審理時證述明確（見本院卷第102至1
  03頁），堪認被告本案噴漆犯行使告訴人上開房屋鐵捲門之美
  觀功用受到破壞，屬難以回復其原有效用，致令不堪使用，足
  以生損害於告訴人。被告以前詞否認毀損犯行，即非可採。
㈡恐嚇部分
⒈上述事實欄一㈡所示事實，除據被告坦承撥打電話向告訴人之女
  楊雅茜口出上述內容外，並經證人吳桂枝、證人楊雅茜於偵查
  中具結證述屬實(見108年度偵字第24203號卷第47至51頁），
  復有原審當庭勘驗被告電話恫嚇之錄音內容在卷(見原審易字
  二卷第25頁），此部分事實堪可認定。
⒉被告雖以前詞否認有恐嚇之意，並稱告訴人會心生恐懼可能是
  因為房客有人過世云云，然按刑法第305條之恐嚇罪，所稱以
  加害生命、身體、自由、名譽、財產之事，恐嚇他人者，係指
  以使人生畏怖心為目的，而通知將加惡害之旨於被害人而言。
  是恐嚇罪之成立以行為人將加害之事實，通知被害人，使其心
  生畏懼為已足，並不以行為人真有加害之意為必要，亦不以事
  後行為人有去實際加害被害人為必要；且被害人是否心生畏懼
  ，乃應本於社會客觀經驗法則以為判斷基準。被告於電話中明
  確恫稱「妳只要門打開我就把妳家的玻璃全部敲掉，妳跟妳媽
  媽說沒關係，叫她去叫警察來（台語），我就是要讓她上法院
  啦」，依一般社會常情經驗，即可知被告揚言毀損告訴人及楊
  雅茜所居住處的玻璃，以此方式施壓，確屬加害財產、足以使
  之心生畏懼之惡害通知無訛；被告並自承欲以上開言語逼告訴
  人出來（見原審易字卷二第26頁），顯見被告意欲以此足使人
  心生畏懼之方式，迫使告訴人出面，主觀上有恐嚇之犯意，應
  堪認定。被告以前揭各詞否認恐嚇犯行，核屬事後卸責之詞，
  不足採信。
㈢綜上，本件事證明確，被告毀損及恐嚇犯行均洵堪認定，應依
  法論科。　
三、論罪
㈠被告行為後，刑法第305條、第354條雖於108年12月25日修正公
  布，並於同年月27日生效施行，然此次修正係將上開條文之罰
  金數額調整換算後予以明定，其修正前後之刑度實質上並無變
  更，故無新舊法比較問題，應依一般法律適用原則，逕適用裁
  判時之法律即修正後刑法第305條、第354條規定。
㈡核被告所為，係犯刑法第354條之毀損他人物品罪及同法第305 
  條之恐嚇危害安全罪。
㈢被告所為恐嚇犯行，係一行為同時侵害告訴人及被害人楊雅茜
  之法益，為想像競合犯，應從一重處斷。
㈣被告所犯毀損他人物品及恐嚇危害安全等2罪，犯意各別、行為
  分殊，應分論併罰。
四、駁回上訴之理由
㈠原審以被告毀損他人物品及恐嚇危害安全等犯行事證明確，適
  用刑法第305條、第354條、第55條、第41條第1項前段、第51
  條第5款，刑法施行法第1條之1第1項規定，審酌被告自認為與
  告訴人的婆婆有債務糾紛，竟不思以合法管道解決，而率然以
  前述毀損、恐嚇的方式逼迫告訴人出面，造成告訴人及被害人
  楊雅茜心生畏怖，並使告訴人受有財產上的損失，犯後復未能
  表達悔意，亦未賠償告訴人、被害人損失，或者取得渠等諒解
  ，犯後態度不佳，兼衡被告之智識程度、家庭經濟、生活狀況
  等一切情狀，就被告毀損及恐嚇犯行，各量處有期徒刑2月，
  如易科罰金，以新臺幣（下同）1千元折算1日，並定應執行刑
  為有期徒刑3月，如易科罰金，以1千元折算1日。核其認事用
  法俱無違誤，量刑亦無不當。至被告於本院提出噴漆空罐1只
  ，主張為其於108年6月20日用以實施本案毀損犯行所用之物，
  然此部分除被告自白外，別無其他佐證可資證明，本案並無足
  夠證據足認此噴漆空罐確係被告犯本案毀損他人物品罪所用之
  物，爰不予宣告沒收，附此敘明。
㈡按證據之取捨及證據證明力如何，均屬事實審法院得自由裁量
  、判斷之職權，苟其此項裁量、判斷，並不悖乎通常一般之人
  日常生活經驗之定則或論理法則，且於判決內論敘其何以作此
  判斷之心證理由者，即不得任意指摘其為違法（最高法院91年
  度台上字第2395號判決參照）。本件被告提起上訴執前詞否認
  犯罪，惟就如何認定被告犯毀損他人物品罪、恐嚇危害安全罪
  及其所辯如何不可採之理由，業經原審詳予論述證據之取捨及
  如何憑以認定事實之理由，並經本院補充說明如上，被告上訴
  指摘原判決不當，尚非可採，被告上訴無理由，應予駁回。
據上論斷，應依刑事訴訟法第368條，判決如主文。
本案經檢察官鄭淑壬提起公訴，檢察官孫治遠到庭執行職務。
中　　華　　民　　國　　110 　年　　4 　　月　　22　　日
                  刑事第十八庭  審判長法  官  何俏美
                                      法  官  陳海寧
                                      法  官  葉乃瑋
以上正本證明與原本無異。
不得上訴。
                                      書記官  程欣怡
中　　華　　民　　國　　110 　年　　4 　　月　　22　　日
附錄：本案論罪科刑法條全文　　　　　　　　　　　　　　　
中華民國刑法第305條
以加害生命、身體、自由、名譽、財產之事恐嚇他人，致生危害
於安全者，處二年以下有期徒刑、拘役或九千元以下罰金。　　
中華民國刑法第354條
毀棄、損壞前二條以外之他人之物或致令不堪用，足以生損害於
公眾或他人者，處二年以下有期徒刑、拘役或一萬五千元以下罰
金。